臺灣臺中地方法院刑事判決　94年度交訴字第159號
公　訴　人　臺灣臺中地方法院檢察署檢察官
被　　　告　甲○○
選任辯護人　張淑琪律師
上列被告因公共危險等案件，經檢察官提起公訴（九十四年度偵
字第八七五六號），被告於本院行準備程序時對於被訴事實為有
罪之陳述，經本院合議庭裁定適用簡式審判程序，判決如下：
    主    文
甲○○因過失致人於死，處有期徒刑陸月；又駕駛動力交通工具
肇事，致人死亡而逃逸，處有期徒刑玖月。應執行有期徒刑壹年
貳月。緩刑參年。
    犯罪事實
一、甲○○於民國九十四年四月二十五日凌晨零時許起，至同日
    凌晨三時許止，在臺中市○○路其娘家住處飲用啤酒後（酒
    精濃度多少無從測知，無法判定是否已達不能安全駕駛動力
    交通工具之程度或是否呼氣酒精濃度超過每公升零點二五毫
    克），即駕駛車牌號碼八Ｖ－九七三九號自用小客車，欲返
    回其位於臺中縣太平市○○里○○路五十四巷二十一弄十六
    號住處，沿著臺中縣太平市○○路往中山路三段方向行駛，
    於同日凌晨四時許，行經宜昌路四九二號前，應注意汽車行
    駛時之車前狀況，並隨時採取必要之安全措施，而當時天候
    晴，夜間有照明，路面乾燥、無障礙物，視線良好，依當時
    情形，並無不能注意之情事，詎竟疏未注意及此，仍貿然以
    時速三十至四十公里之速度行駛，適張仕容騎乘腳踏車，亦
    沿著宜昌路與甲○○同方向行駛，甲○○之自用小客車車頭
    不慎撞及張仕容所騎乘腳踏車之後方，張仕容因而人車倒地
    ，甲○○之上開自用小客車再碾壓過張仕容之頭骨，致張仕
    容受有頭部外傷（嚴重頭骨破裂），外傷性休克等傷害，經
    送醫後延至同日凌晨四時許，不治死亡。甲○○於肇事後，
    並未停車查看, 亦未採取救護或其他必要措施，並報警處理
    ，竟另基於肇事逃逸之犯意，駕駛上開自用小客車往太平市
    ○○路方向行駛，而未對張仕容救護，於同日凌晨四時許，
    行經樹孝路二七四巷一號對面，先撞及李慶瑞所有停放於此
    之車牌號碼七Ｌ－九七四六號自用小客車車尾，七Ｌ－九七
    四六再追撞劉玉霞所有停放在該處之車牌號碼ＱＮ－一八六
    ○號自用小客車車尾，甲○○撞到該二部自用小客車後，仍
    未停車，繼續往其位於太平市之住處行駛。甲○○於返回住
    處後，又再飲用其自己浸泡之藥酒一紙杯。嗣於九十四年四
    月二十五日凌晨四時許，經警調閱宜昌路四九二號前約一百
    公尺處之監視錄影帶，始發現甲○○之上開自用小客車，旋
    於九十四年四月二十五日上午八時許，在甲○○太平市之住
    處查獲，並對甲○○為呼氣酒精濃度測試值為每公升零點六
    六毫克（此測試值，係甲○○返回住處後，再飲用一紙杯之
    藥酒所測之值）。
二、案經臺灣臺中地方法院檢察署檢察官據報相驗自動檢舉及臺
    中縣警察局烏日分局報告臺灣臺中地方法院檢察署檢察官偵
    查起訴。
    理    由
一、訊據被告甲○○對於上揭過失致死及肇事逃逸之犯罪事實於
    本院審理中均坦承不諱，並有道路交通事故現場圖、交通事
    故調查報告表、道路交通事故談話紀錄表、現場照片、車損
    照片、監視器翻拍照片等件附卷可稽。另被害人張仕容因本
    件車禍受傷死亡，亦經臺灣臺中地方法院檢察署檢察官督同
    檢驗員相驗屬實，製有相驗筆錄、相驗屍體證明書、驗斷書
    在卷可憑。且參以被害人所受之傷為嚴重頭骨破裂，經臺灣
    臺中地方法院檢察署法醫於上開卷附驗斷書中記載為碾壓過
    導致，另臺中縣警察局霧峰分局現場勘察結果，在被告自用
    小客車右前輪後方底盤處發現毛髮一撮，於右後車輪前底盤
    處發現血塊一處，於車後底盤處發現血塊一處，於右後車輪
    前底盤處發現血塊一處，該跡證經鑑定結果為被害人張仕容
    之血液，有內政部刑事警察局九十四年七月二十五日刑醫字
    第○九四○○六七八九一號鑑驗書附卷可考，顯見被告駕駛
    之汽車確有碾壓被害人張仕容頭骨之情形。按駕駛人應注意
    車前狀況，隨時採取必要安全措施。道路交通安全規則第九
    十四條第三項定有明文。被告駕車自應注意上述道路交通安
    全規定。又依附卷之交通事故調查報告表（一）所載，本件
    肇事時、地之天候、路況皆良好。則肇事彼時，被告亦無不
    能注意之情事。渠竟疏未注意及此，而貿然前行致撞到被害
    人之腳踏車，可證被告之駕車失當行為，顯有過失。而被害
    人張仕容確因本件車禍致頭部外傷（嚴重頭骨破裂），外傷
    性休克致死，則被告過失駕車肇事行為，與被害人之死亡結
    果間，自具有相當因果關係。次按汽車駕駛人駕駛汽車肇事
    致人受傷或死亡，應即採取救護或其他必要措施，並向警察
    機關報告，不得駛離或逃逸，道路交通管理處罰條例第六十
    二條第一項定有明文。又因道路交通事故之發生，常非於己
    之鄰親家里，時有告救不能情事，乃科以肇事者須即採取救
    護或其他必要措施，並應向警察機關報告之法定義務，以防
    因就醫延誤致生無謂傷亡，並俾得通知傷亡者家屬到場，以
    明責任，是凡肇事人於行車肇事致人受傷或死亡，未即採取
    救護或其他必要措施，並向警察機關報告，即駕車逃逸者，
    均應依該規定處罰，至其嗣後是否受刑事訴追及已否與被害
    人達成民事和解，賠償損失，對其應受處罰乙節，並不生影
    響。職是之故，汽車駕駛人駕駛汽車肇事，不論其責任之歸
    屬為何，即有義務留在肇事現場，採取救護或其他必要措施
    ，並向警察機關報告，以維護他人之生命與其他用路人之交
    通安全。其立法目的，既係促使駕駛人於肇事致死傷後，能
    對被害人即時救護，報告警察機關，以減少死傷，是該罪之
    成立祇以行為人有駕駛動力交通工具肇事，致人死傷而逃逸
    之事實為已足（最高法院九十二年度臺上字第四四六八號刑
    事判決參照）。依卷證所示，本件被告駕駛車輛先碰到腳踏
    車車尾，腳踏車車尾變形受損，之後再碾壓過被害人之頭骨
    ，在有碾壓情形下，必會導致車身之振動，在一般情形，駕
    駛當輕易察覺，被告應可知被害人非死即傷，其竟未採取救
    護或其他必要措施，並向警察機關報告，即竟行駕車離去嗣
    經警循線查獲，其肇事逃逸已甚灼然。是被告於本院關於過
    失致死及肇事逃逸部分之自白，應與事實相符。因而認本件
    事證明確，被告過失致人於死及肇事逃逸之犯行，均堪以認
    定。
二、核被告甲○○所為，係犯刑法第二百七十六條第一項之過失
    致死罪及同法第一百八十五條之四之肇事逃逸罪。被告所犯
    上開二罪間，行為互殊，要件不同，應予分論併罰。又被告
    為警查獲時，經測得呼氣酒精濃度雖已達每公升零點六六毫
    克，然其陳述開車前僅飲用啤酒，係於肇事返家後再飲藥酒
    一紙杯，是以無從僅憑被告經警查獲後所得之呼氣酒精濃度
    值，即認定被告駕駛車輛時之呼氣酒精濃度值已逾每公升零
    點二五毫克，附此敘明。爰審酌被告過失之程度，被害人張
    仕容因本件車禍死亡，所生危害重大，肇事後更棄被害人於
    不顧，其罪行甚重，惟念其犯罪後業與被害人家屬及停於路
    旁遭撞擊車輛（僅車損）被害人均達成和解，被害人表示不
    願追究，取得被害人諒解（參卷附和解書及臺中市東區調解
    委員會調解書），且在本院審理時坦承犯行，犯罪後態度尚
    稱良好等一切情狀，分別從輕量處如主文所示之刑，並定其
    應執行之刑。又查被告前未曾受有期徒刑以上刑之宣告，有
    臺灣高等法院被告全國前案紀錄表及臺灣臺中地方法院檢察
    署刑案資料查註紀錄表在卷可按。被告因一時失慮致犯本罪
    ，其經此偵審教訓，當知謹慎而無再犯之虞，本院認所宣告
    之刑，以暫不執行為宜，爰併宣告緩刑三年，以勵自新。
據上論斷，應依刑事訴訟法第二百七十三條之一第一項、第二百
九十九條第一項前段，刑法第二百七十六條第一項、第一百八十
五條之四、第五十一條第五款、第七十四條第一款，罰金罰鍰提
高標準條例第一條前段，判決如主文。
本案經檢察官李斌到庭執行職務。
中　　華　　民　　國　　94　　年　　12　　月　　30　　日
                  交通法庭  法　官  張清洲
以上正本證明與原本無異。
如不服本判決，應於送達後十日內向本院提出上訴狀（須附繕本
），上訴於臺灣高等法院臺中分院。
                            書記官　沈筱玲
中　　華　　民　　國　　94　　年　　12　　月　　30　　日
附錄論罪科刑法條
中華民國刑法第276條
(過失致死罪)
因過失致人於死者，處2年以下有期徒刑、拘役或2千元以下罰金
。
從事業務之人，因業務上之過失犯前項之罪者，處5年以下有期
徒刑或拘役，得併科3千元以下罰金。
中華民國刑法第185條之4
駕駛動力交通工具肇事，致人死傷而逃逸者，處6月以上5年以下
有期徒刑。
